【裁判字號】    92,上訴,167
【裁判日期】    920709
【裁判案由】    誣告
【裁判全文】
臺灣高等法院臺南分院刑事判決        九十二年度上訴字第一六七號  Ａ
      上  訴  人
      即  被  告  丙  ○  ○
右上訴人因誣告案件，不服臺灣嘉義地方法院九十一年度訴字第四四一號中華民國九
十一年十二月二十六日第一審判決（起訴案號：臺灣嘉義地方法院檢察署九十一年度
偵字第五一○一號），提起上訴，本院判決如左：
      主      文
原判決撤銷。
丙○○無罪。
      理      由
一、公訴意旨略以：被告丙○○因土地通行糾紛，與其胞弟乙○○素有怨隙，竟意圖
    使乙○○受刑事處分，明知雲林縣古坑鄉○○○段寮仔小段二二四號土地，係由
    地主何石川所有之私人產業道路，並將通行權租予乙○○使用，丙○○並無使用
    權利，竟於民國（下同）九十年十月十三日下午三時許，駕駛車牌號碼ＵＲ─八
    三四○號自小貨車前往該產業道路停放，迨同日下午五時許欲離去，見乙○○之
    女甲○○所有之車牌號碼ＲＪ－二七一三號自小客車停放於其自小貨車後方，影
    響其自小貨車通行，旋即向雲林縣警察局斗南分局華山派出所報案，並於同日晚
    上七時三十分許至華山派出所誣指乙○○於上開時地，故意駕駛ＲＪ－二七一三
    號自小客車停放在其自小貨車後方，經丙○○當面懇求放行，詎乙○○竟握拳怒
    目不予理會，致丙○○無法自由進出該處，涉犯妨害自由罪嫌，嗣經臺灣雲林地
    方法院檢察署偵查並非屬實，於九十一年三月二十一日處分不起訴，經丙○○提
    出再議，仍遭臺灣高等法院臺南分院檢察署駁回確定。因認丙○○觸犯刑法誣告
    罪嫌。
二、按犯罪事實應依證據認定之，無證據不得推定其犯罪事實，刑事訴訟法第一百五
    十四條定有明文。所謂犯罪事實之證據，係指足以認定被告確有犯罪行為之積極
    證據而言，該項證據且須適合被告犯罪事實之認定，始得採為斷罪資料（最高法
    院五十三年台上字第二七五０判例參照）。復按告訴人之告訴無非以使被告受到
    刑事訴追為目的，其陳述是否與事實相符，仍應調查其他證據以資審認，必告訴
    人所述被害情形，無瑕疵可擊，而就其他方面調查又與事實相符，始足據為認定
    犯行之基礎。此之所謂證據係指積極之證據而言，故如無確切之積極證據，足以
    證明被告之犯罪事實，即令被告不能為有利之反證，亦不能遽論以罪刑。亦即認
    定不利於被告之事實，須依積極證據，苟積極證據不足為不利於被告事實之認定
    時，即應為有利於被告之認定，更不必有何有利之證據（最高法院三十年上字第
    八一六號判例參照）。
三、訊據被告丙○○固坦承於上開時間至雲林縣警察局斗南分局華山派出所提出告訴
    乙○○妨害自由罪嫌等情不諱，然矢口否認有何誣告犯行，辯稱：車子是告訴人
    乙○○開去停在伊車後方，伊當天下午三點多就到那裡工作，同日下午五時許要
    離去時，車牌號碼ＲＪ－二七一三號自小客車停在伊車子後方，使伊車不能通行
    ，甲○○當天下午五點半仍在家中，且產業道路之水泥是伊鋪設，並無誣告云云
    ，經查：
  (一)坐落雲林縣古坑鄉○○○段寮仔小段二二四號土地（下稱系爭土地）之產業道路
    （約三公尺寬），係何石川所有，告訴人乙○○以新台幣（下同）二萬元補償何
    石川，並取得通行權，被告並無通行權利等情，固據證人何石川到庭結證屬實，
    並有嘉義縣梅山鄉調解委員會調解書一份附卷可稽。然證人即告訴人與被告之母
    丁○○於本院調查時證稱：「被告丙○○向我借一萬元說要付給何石川道路錢，
    我們拿去乙○○家，甲○○收錢的，我也有去」等語（見本院九十二年三月七日
    訊問筆錄）。而證人壬○○於原審證稱：系爭土地是丙○○向我公司購買混凝土
    ，我是司機，我載過去，我載去時是丙○○簽收的等情（見原審卷第六五頁筆錄
    ），是被告主觀上認為其也有通行該道路之權利，並非無據。
  (二)又車牌號碼ＲＪ－二七一三號自小客車係告訴人之女甲○○所有，並於九十年十
    月十三日下午駛至系爭土地之產業道路上，而被告之自小貨車因去工作而停放在
    前面，甲○○之車子無法開進去，乃停在被告車輛後面，致被告車子無法駛出，
    被告就直接找警察來，並說要告乙○○等情，業據證人甲○○於原審到庭供述屬
    實，而被告於九十年十月十三日晚上至雲林縣警察局斗南分局華山派出所對告訴
    人提出妨害自由告訴，經不起訴處分，被告表示不服聲請再議，亦遭臺灣高等法
    院臺南分院檢察署以乙○○無妨害自由之行為而駁回再議之聲請，亦經本院調閱
    臺灣雲林地方法院檢察署九十一年度偵字第九○六號乙○○妨害自由案件，及臺
    灣高等法院臺南分院檢察署九十一年度上聲議字第二九號處分書影本暨乙○○妨
    害自由現場圖、照片、車輛相關資料各一份附卷可稽。據證人甲○○於原審到庭
    供證：「當時是我倒車開出來的」。告訴人乙○○則稱：「我有向我女兒拿鑰匙
    倒車到一四九公路」等語（見原審卷第一九○頁筆錄），而證人即被告之妻戊○○於原審供證：「..... 當天我在五點多看見我先生匆匆忙忙回來說車子在田裡
    被擋住不能開回來..... 」（見原審卷第六四頁筆錄），而擋住被告之車者，係
    告訴人乙○○之女甲○○之車，而被告丙○○因土地通行糾紛，與告訴人乙○○
    素有怨隙，因認係告訴人乙○○擋住其車路，並非事出無因，而全然捏造。
  (三)被告於九十年十月十三日下午五時三十分許，向雲林縣警察局斗南分局華山派出
    所報案，有該所受理各類案件記錄表一份存卷可佐，警員庚○○與己○○二人於
    同日下午五時四十八分許抵達系爭土地之產業道路，被告所有車牌號碼ＵＲ─八
    三四○號自小貨車後方停放車牌號碼ＲＪ－二七一三號自小客車，兩車距離約五
    、六公尺，道路寬度不到三公尺，告訴人之女甲○○車子不能進去，被告車子不
    能出來，業據證人即雲林縣警察局斗南分局斗南派出所及華山派出所警員己○○
    與庚○○於原審及本院調查時到庭結證屬實。則依案發過程及被告之陳述，被告
    堅持對告訴人提出妨害自由告訴等情，尚非完全無據。
  (四)被告又辯稱：九十年十月十三日下午五時三十分許，甲○○尚在嘉義縣梅山鄉○○村○○路一一四巷一九弄二十六號住處前，持行動電話講話，車子是告訴人駕
    駛至現場云云，所舉之證人丁○○於原審審理時證稱：「（問：有無看見乙○○
    開其女兒甲○○所有車號ＲＪ─二七一三號自小客車停放在雲林縣古坑鄉○○○
    段寮仔小段二二四號土地上？）甲○○在我家附近，我不知他去那裡，當時約下
    午五點半，其他我不知道」；證人林基環則證稱：我沒有看到乙○○開車去雲林
    ，我在五點多時看見我先生丙○○匆匆忙忙回來說車子在田裡被擋住不能開回來
    ，我出來看到甲○○在外面打電話；證人辛○○證稱：我不認識甲○○，我於九
    十年十月十三日下午五時到被告住處，停留約五分鐘即離開云云，其等證人之供
    述雖不一，亦不能為不利被告之認定。
四、綜上所述，被告對告訴人提出妨害自由告訴之情形，尚非全然出於虛構事實入人
    於罪，被告認其因土地通行糾紛，與告訴人乙○○素有怨隙，開車阻擋其進出，
    而提出告訴妨害自由罪嫌，則事出有因，雖乙○○因罪嫌不足，受不起訴處分確
    定，然依案發經過及被告與告訴人兄弟間素有怨隙，致懷疑或誤認告訴人犯罪，
    亦非毫無依據，無悖常情，自與刑法誣告罪之構成要件有間，洵難以該罪相繩。
    此外又查無其他任何積極之證據，足認被告有上述誣告犯行，原審不察，遽予被
    告論罪科刑，殊有未洽。被告上訴意旨，指摘原判決不當，非無理由，自應予撤
    銷改判，另為無罪之諭知。
據上論結，應依刑事訴訟法第三百六十九條第一項前段、第三百六十四條、第三百零
一條第一項，判決如主文。
本案經檢察官林炎昇到庭執行職務。
中    華    民    國      九十二      年      七      月        九      日
                                  臺灣高等法院臺南分院刑事第二庭
                                      審判長法官  黃    崑    宗
                                            法官  葉    居    正
                                            法官  林    勝    木
右正本證明與原本無異。
如不服本判決，應於判決送達後十日內向本院提出上訴狀，其未敘述理由者並應於提
出上訴狀後十日內向本院補提理由書（應附繕本)。
                                      法院書記官  吳    秋    賢
中    華    民    國      九十二      年      七      月        十      日


司法院資訊處製作；財團法人民間司法改革基金會備份。
